【裁判字號】    99,審建,43
【裁判日期】    990513
【裁判案由】    給付工程款
【裁判全文】
臺灣高雄地方法院民事裁定              99年度審建字第43號
原      告  丞煜實業有限公司
法定代理人  乙○○
被      告  建生營造有限公司
法定代理人  甲○○
上列當事人間請求給付工程款事件，本院裁定如下：
    主  文
本件移送臺灣臺南地方法院。
    理  由
一、按訴訟之全部或一部，法院認為無管轄權者，依原告聲請或
    依職權以裁定移送其管轄法院，民事訴訟法第28條第1 項定
    有明文。次按當事人就關於一定法律關係而生之訴訟，得以
    合意定第一審管轄法院，惟於民事訴訟法定有專屬管轄之訴
    訟，不適用之，此觀於民事訴訟法第24條第1 項、第26條之
    規定自明。是以，除專屬管轄外，因雙方當事人之合意，使
    本無管轄權之法院因而有管轄權，本有管轄權之法院即喪失
    管轄權，合意管轄一經約定，原告即應向合意管轄之法院起
    訴，不得向他法院起訴。從而，當事人以合意定第一審管轄
    法院，如具備上開法定要件，當事人及法院均應受其拘束，
    關於合意管轄之規定，除專屬管轄外，得排斥其他審判籍而
    優先適用。又所謂「由一定法律關係而生之訴訟」，係指該
    法律關係本身；或由該法律關係而生之各種權利義務關係而
    言，合先敘明。
二、查原告起訴主張：伊於民國98年間，承攬被告「高雄縣路竹
    鄉路竹國小九十六年度校舍重建工程」之搗擺工程、天花板
    工程，以及「高雄縣鳳山市過埤國小九十六年度校舍新建工
    程」之天花板工程，並簽訂工程承攬合約書共3 件；嗣因被
    告簽發用以給付工程款之支票遭退票，始知被告營運出現狀
    況，而被告就上開3 件工程所應給付工程款共計新臺幣（下
    同）1,003,013 元未為給付，為此，爰依兩造間工程契約法
    律關係，訴請被告給付前揭工程款及法定遲延利息等語。
三、查本件上開3 件工程承攬合約書（下稱系爭合約）第4 條「
    工程計價」、第5 條「計價明細」、第6 條「付款辦法」等
    均有對於上開3 件工程款給付階段、明細、款項數額等明確
    約定，足見原告於本案請求被告給付工程款，應屬系爭合約
    所規範法律關係而生之訴訟，兩造自可合意而定管轄法院。
    又系爭合約第18條「爭議處理」第2 項後段均有約定「如提
    起訴訟處理爭議者，雙方同意以臺灣臺南地方法院（下稱臺
    南地院）為第一審管轄法院」，參照首揭條文及說明，本件
    既非專屬管轄之訴訟，且兩造復已合意定第一審管轄法院，
    如上所述，則關於本案訴訟之管轄，兩造及法院均應受該合
    意管轄之拘束，即應排斥其他審判籍而優先適用。準此，縱
    認系爭合約載明工程地點分屬高雄縣路竹鄉、鳳山市，惟受
    訴法院既應受兩造上開合意管轄之拘束，即應排斥其他審判
    籍而優先適用兩造合意管轄之約定。矧以，本諸民事訴訟法
    第2 條第2 項有關私法人之普通審判籍規定「以原就被」原
    則，原告具狀起訴載明被告主營業所所在地為臺南市乙節，
    復有上開3 件工程之系爭合約、退票理由單等足資佐證，洵
    堪認定，益徵本案訴訟應由臺南地院為第一審管轄法院。從
    而，本件自應由兩造就上開3 件工程之系爭合約所合意之臺
    南地院為第一審管轄法院。
四、綜上所述，兩造就本件之涉訟業已合意以臺南地院為第一審
    管轄法院，又本件訴訟並非專屬管轄之訴訟，玆原告向無管
    轄權之本院起訴，顯係違誤。爰依職權將本件移送於該管轄
    法院。
五、依民事訴訟法第28條第1項，裁定如主文。
中    華    民    國    99    年    5     月    13    日
                  民事第二庭  法  官  劉定安
正本係照原本作成。
如對本裁定抗告須於裁定送達後10日內向本院提出抗告狀，並繳
納裁判費新臺幣1,000 元。
中    華    民    國    99    年    5     月    13    日
                              書記官  楊雅蘭

司法院資訊處製作；財團法人民間司法改革基金會備份。
